【裁判字號】    98,家聲,639
【裁判日期】    990125
【裁判案由】    變更子女姓氏
【裁判全文】
臺灣板橋地方法院民事裁定             98年度家聲字第639號
聲  請  人  甲○○
上列聲請人聲請變更子女姓氏事件，經臺灣基隆地方法院裁定移
轉管轄至本院，本院裁定如下：
    主    文
甲○○之姓氏准變更從母姓為乙○○。
聲請程序費用由聲請人負擔。
    理    由
一、按有下列各款情形之一，且有事實足認子女之姓氏對其有不
    利之影響時，父母之一方或子女得請求法院宣告變更子女之
    姓氏為父姓或母姓：一、父母離婚者。二、父母之一方或雙
    方死亡者。三、父母之一方或雙方生死不明滿三年者。四、
    父母之一方曾有或現有未盡扶養義務滿二年者，民法第1059
    條第5 項有明文規定。次按姓氏屬姓名權，具有社會人格之
    可辨識性，與身分安定及交易安全有關，且姓氏尚具有家族
    制度之表徵，故賦予父母有選擇權，惟因應情勢變更，倘有
    事實足認子女之姓氏對其有不利之影響時，父母之一方或子
    女自得請求法院宣告變更子女之姓氏為父姓或母姓。
二、本件聲請意旨略以：聲請人甲○○（男、民國46年2 月15日
    生）自幼從母姓之詹姓，嗣聲請人之母親於民國54年11月8
    日與賈佑旺結婚，因聲請人之母親不識字，聲請人之繼父賈
    佑旺遂向戶政事務所辦理不實之認領登記，同時將聲請人與
    母親同時改從父姓之賈姓。然而，聲請人之母親結婚時，聲
    請人之外祖母已言明須招贅且不得將聲請人改姓，但因聲請
    人之外祖母過世，加上聲請人之母親善良，致聲請人之繼父
    買佑旺違背約定而將聲請人改姓，但聲請人之姐仍維持母姓
    詹而未遭繼父改姓。聲請人改姓後，自小學起至今，經常遭
    人取笑為綽號「真假仙」、「假仙」，甚至有人根本忘記聲
    請人之本名，聲請人現在為工作單位主管，任主管已十餘年
    ，常因業務關係被戲稱「假鬼假怪」，同事間因業務觀點不
    同亦遭戲稱「都是假的」，聲請人自幼一直活在「假」字陰
    影，感覺不受尊重，聲請人之子女亦陸續發生此現象。再者
    ，聲請人之繼父賈佑旺於晚年80歲高齡時再娶中國女人，繼
    父賈佑旺於98年8 月19日過世後，其再娶的中國籍女人竟霸
    佔聲請人之外婆所留下的不動產，聲稱伊亦有繼承權，更且
    向法院提出民刑訴訟。為此依民法1059條第5 項第2 款規定
    ，請求法院准變更聲請人甲○○之姓氏為母姓「詹」等語。
三、聲請人主張上開事實，業據其提出戶籍謄本多件為憑，並經
    其妻劉月秀到庭證稱：「我丈夫去看病，醫生會取笑我先生
    的病痛『是假的』，我與先生去應酬，客戶會說『那是假的
    太太』，我小孩也被取笑『假小』，我先生的繼父與我先生
    不親，我先生的繼父脾氣不好，但是我先生不計較而孝順，
    繼父娶的中國籍妻子告我先生、霸佔我婆婆留下的不動產」
    等語，堪信聲請人之主張為真實。
四、本院審酌聲請人改姓始末、聲請人從繼父姓氏後在社會所受
    的嘲諷影響、聲請人與繼父感情疏離、聲請人之繼父再娶中
    國籍妻子且該妻對聲請人提出訴訟，致聲請人已喪失對繼父
    的家族認同感，聲請人與從母姓之姊有歧異姓氏等情，堪認
    聲請人甲○○現有姓氏對其有不利影響，從而本件聲請為有
    理由，爰准變更姓氏如主文所示。
五、依非訟事件法第21條第1 項前段，裁定如主文。    
中    華    民    國    99    年    1     月    25    日
                  家事法庭  法  官  黃惠瑛
上列正本證明與原本無異。
如不服本裁定應於送達後10日內向本院提出抗告狀，並應繳納抗
告費新臺幣1,000 元。
中    華    民    國    99    年    1     月    25    日
                            書記官  張美玉

司法院資訊處製作；財團法人民間司法改革基金會備份。
